【裁判字號】    95,訴,1659
【裁判日期】    950629
【裁判案由】    清償借款
【裁判全文】
臺灣高雄地方法院民事判決              95年度訴字第1659號
原      告  丙○○
            甲○○
            乙○○
共      同
訴訟代理人  戊○○
被      告  丁○○
當事人間請求清償借款事件，本院民國95年6 月15日言詞辯論終
結，判決如下：
  主  文
被告應給付原告新台幣肆佰貳拾捌萬元，及自民國九十五年五月
三十一日起至清償日止，按週年利率百分之五計算之利息。
訴訟費用由被告負擔。
  事實及理由
一、按，訴狀送達後，原告不得將原訴變更或追加他訴，但擴張
    或減縮應受判決事項之聲明者，不在此限，民事訴訟法第25
    5 條第1 項第3 款定有明文。原告起訴原請求被告給付新台
    幣（下同）4,300,000 元，及自本件判決確定之翌日起至清
    償日止，按週年利率6%計算之利息；嗣於起訴狀繕本送達後
    減縮為請求被告給付4,280,000 元，及起訴狀繕本送達翌日
    起至清償日止，按週年利率5%計算之利息，核屬減縮應受判
    決事項之聲明，依上開法條之規定，應予准許。
二、原告主張：被告於民國92年9 月8 日向訴外人即原告之父吳
    賢福借款4,300,000 元（下稱系爭借款），詎其僅於吳賢福
    死亡後清償20,000元即未再清償，總計共尚積欠吳賢福4,28
    0,0000元；而吳賢福已於93年4 月26日死亡，原告等繼承人
    ，屢向被告催討均未獲置理，爰依消費借貸及繼承之法律關
    係，請求被告給付上開金額等語。並聲明：被告應給付原告
    4,280,000 元，及自起訴狀繕本送達翌日起至清償日止，按
    週年利率5%計算之利息。
三、被告對原告主張之上開借款事實並不爭執，惟以：其曾於訴
    外人吳賢福生前陸續向吳賢福還款300,000 元；其與吳賢福
    係好友，吳賢福生前曾向被告稱：不必害怕償還不起系爭借
    款，他不向被告算利息，亦無需抵押，被告有多少錢，就還
    多少，他（吳賢福）不會計較等語置辯。並聲明：駁回原告
    之訴。
四、兩造不爭執之事實：
    被告曾於92年9 月8 日向原告之被繼承人吳賢福借款4300,0
    00元，並於吳賢福死後償還20,000元之事實，業據原告提出
    借款約定書1 份為證，並為兩造所不爭執，勘信為真實。
五、得心證之理由：
    依兩造之上開主張及抗辯，本件所應審理之處應在於（一）
    被告是否已於訴外人吳賢福生前陸續還款300,000 元予吳賢
    福？（二）訴外人吳賢福生前是否曾向被告稱：不必害怕償
    還不起系爭借款，他不向被告算利息，亦無需抵押，被告有
    多少錢，就還多少，他（吳賢福）不會計較等語？之爭點上
    。茲分述如下：
（一）被告是否曾於訴外人吳賢福生前陸續還款300,000 元予吳
      賢福？
      按，「當事人主張有利於己之事實者，就其事實有舉證之
      責任。」，民事訴訟法第277 條前段定有明文。次按，「
      請求履行債務之訴，原告就其所主張債權發生原因之事實
      ，固有舉證之責任，若被告自認此項事實而主張該債權已
      因清償而消滅，則清償之事實，應由被告負舉證之責任。
      」，有最高法院28年上字第1920號判例之意旨可資參照。
      被告對於確有系爭借款之原因事實並不爭執，而僅以已清
      償30萬元之事實抗辯，依上開法條規定及判例意旨之說明
      ，被告自應就已清償之事實負舉證之責任。經查，被告於
      本院之言詞辯論期日已陳明：「我是陸陸續續一點一點還
      他，前後共還了30萬元，因為當時是好朋友，所以他叫我
      自己記，所以我就沒有留任何資料。是何年月日還他，我
      已記不起來了。我無法舉證。」等語（參見本院卷第16頁
      之95年6 月15日言詞辯論筆錄）。被告既無法舉證證明其
      已清償30萬元之事實，依上開法條規定及判例意旨之說明
      ，被告此部份之抗辯，即不足採。
（二）訴外人吳賢福生前是否曾向被告稱：不必害怕償還不起系
      爭借款，他不向被告算利息，亦無需抵押，被告有多少錢
      ，就還多少，他（吳賢福）不會計較等語？
  １、就此部份之抗辯事實，被告亦未舉證以實其說，依上開法
      條規定及判例意旨之說明，被告此部份之抗辯，本即不足
      採。
  ２、按，「借用人應於約定期限內，返還與借用物種類、品質
      、數量相同之物，未定返還期限者，借用人得隨時返還，
      貸與人亦得定一個月以上之相當期限，催告返還。」；「
      遲延之債務，以支付金錢為標的者，債權人得請求依法定
      利率計算之遲延利息。」、「應付利息之債務，其利率未
      經約定，亦無法律可據者，週年利率為百分之五」，民法
      第478 條、第233 條第1 項、203 條分別定有明文。次按
      ，「上訴人主張被上訴人就系爭借款並未證明定有返還期
      限，且亦未依民法四百七十八條規定一個月以上期限之催
      告，自不得請求返還云云。查被上訴人既已對上訴人起訴
      ，且起訴狀繕本已於六十八年八月九日送達上訴人，自可
      認被上訴人已對上訴人為催告，且截至第二審更審言詞辯
      論之日止，為時亦逾一個月以上，縱本件借貸未定有返還
      期限，亦可認被上訴人之請求與民法第四百七十八條規定
      相符，上訴人之抗辯，自非可採。」，有最高法院70年台
      上字第2011號判例之意旨可資參照。被告之上開抗辯縱認
      屬實，惟查，原告已就系爭借款提起本件訴訟；且原告曾
      於94年間對被告就系爭借款向本院聲請核發支付命令，因
      被告聲明異議而以該支付命令視為起訴後，經本院裁定命
      原告補繳裁判費，嗣因原告逾期未補繳納裁判費而經本院
      以95年度訴字第192 號裁定駁回其系爭借款之請求，有本
      院95年度訴字第192 號裁定附卷可稽，自足認原告已對被
      告為催告，依上開判例意旨之說明，原告自得請求被告返
      還上開借款。至被告抗辯不用給付利息部分，因被告並未
      舉證以實其說，自難認其抗辯屬實；而系爭借款之約定書
      上既未約定利息如何計算，則原告自得依上開民法第233
      條第1 項、203 條第2 條之規定，請求被告給付自起訴狀
      繕本送達翌日起至清償日止，按法定之週年利率5%計算之
      遲延利息。
六、綜上所述，原告依繼承及消費借貸之法律關係，請求被告給
    付4,280,000 元，及起訴狀繕本送達翌日即95年5 月31日起
    至清償日止，按週年利率5%計算之利息，為有理由，應予准
    許。
七、據上結論，本件原告之訴為有理由，依民事訴訟法第78條，
    判決如主文。
中    華    民    國    95    年    6     月    29    日
                  民事鳳山分庭法  官  郭文通
正本係照原本作成。
如不服本判決，應於送達後廿日內，向本院提出上訴狀並表明上
訴理由，如於本判決送達前提起上訴者，應於判決送達後十日內
補提上訴理由書（須附繕本）。
中    華    民    國    95    年    6     月    29    日
                              書記官  李崑良


司法院資訊處製作；財團法人民間司法改革基金會備份。
